【裁判字號】    98,上訴,726
【裁判日期】    980922
【裁判案由】    強盜等
【裁判全文】
臺灣高等法院臺南分院刑事判決         98年度上訴字第726號
上  訴  人
即  被  告  甲○○
                      1
上列上訴人因強盜等案件，不服臺灣臺南地方法院97年度訴字第
2322號中華民國98年4月17日第一審判決（起訴案號：臺灣臺南
地方法院檢察署97年度偵字第15721號），提起上訴，本院判決
如下：
    主  文
上訴駁回。
    理  由
一、按刑事訴訟法第361條、第367條規定，不服地方法院之第一
    審判決而提起上訴者，應提出上訴書狀，並敘述具體理由，
    為上訴必備之程式；其所提出之書狀未敘述上訴理由，或僅
    曾以言詞陳述上訴理由者，均應於上訴期間屆滿後20日內補
    提理由書於第一審法院。第一審法院經形式審查，認逾期未
    補提上訴理由者，應定期間先命補正；逾期未補正者，為上
    訴不合法律上之程式，應以裁定駁回。倘已提出上訴理由，
    但所提非屬具體理由者，則由第二審法院以上訴不合法律上
    之程式，判決駁回。而所謂具體理由，必係依據卷內既有訴
    訟資料或提出新事證，指摘或表明第一審判決有何採證認事
    、用法或量刑等足以影響判決本旨之不當或違法，而構成應
    予撤銷之具體事由，始克當之（例如：依憑證據法則具體指
    出所採證據何以不具證據能力，或依憑卷證資料，明確指出
    所為證據證明力之判斷如何違背經驗、論理法則）；倘僅泛
    言原判決認定事實錯誤、違背法令、量刑失之過重或輕縱，
    而未依上揭意旨指出具體事由，或形式上雖已指出具體事由
    ，然該事由縱使屬實，亦不足以認為原判決有何不當或違法
    者（例如：對不具有調查必要性之證據，法院未依聲請調查
    亦未說明理由，或援用證據不當，但除去該證據仍應為同一
    事實之認定），俾與第二審上訴制度在請求第二審法院撤銷
    、變更第一審不當或違法之判決，以實現個案救濟之立法目
    的相契合，並節制濫行上訴（最高法院97年度台上字第892
    號判決參照）。
二、上訴人即被告上訴理由略以：
  (一)上訴人甲○○發現其弟鄭有和遺留之改造手槍與子彈後，因
    其弟已亡故，加上本身剛假釋出獄，且不知該批槍彈有無殺
    傷力，多重隱憂之下才將之藏放於自身住處，放置期間未曾
    擁槍自重及有意圖之犯行。至民國97年間，因顏金科鼓吹及
    經濟壓力，謀生不易的情況下，故應允提供該批槍彈，但在
    所犯下之案件中從未擊發傷害人，故足見其良知並未完全泯
    滅，尚情有可原。故望鈞院針對槍砲彈藥一案能審酌被告當
    初憂慮之心境，改以輕判。
  (二)上訴人於民國97年9月24日，在顏金科的知會下，由顏金科
    駕駛上訴人的自小客車，在台南縣永康市二王城附近更換由
    顏金科友人「阿賢」所提供之「SW-7797」號車牌，隨後即
    前往高雄縣湖內鄉○○街112巷21號之賭場，前往途中上訴
    人因睡意襲人，一路上皆閉眼沉睡，其後，由顏金科告知才
    知曉高雄縣湖內鄉該處無人，至此才知道該處是顏金科犯行
    之目的地。上訴人自始從不知犯行地點、時間，故原審所論
    處之預備強盜罪難以信服。
  (三)上訴人甲○○對於上開案件坦承不諱，假釋期間不知好好規
    劃人生道路，卻盲從聽從損友之言，以致利字攻心，再次踏
    錯人生腳步，犯後亦後悔不已，盼鈞院給予從善之機會云云
    。
三、經查：按預備行為與未遂犯之區別，以已未著手於犯罪之實
    行為標準，所謂著手，即指犯人對於犯罪構成事實開始實行
    而言，有最高法院21年非字第97號判例可資參照。上訴人即
    被告上訴意旨(二)以其不知犯行地點、時間，指摘原審認定其
    構成預備強盜罪不當，惟查被告甲○○於偵查中業已供述：
    「 (你怎麼會找顏金科一同行搶犯案？)之前在聊天時，顏
    金科談到說看有什麼好賺錢的機車，我才提議約他說不然到
    湖內鄉一間麻將館行搶。」 (見偵卷第33頁)、「 (你與顏
    金科什麼時候提議說要拿槍去強盜他人財物的？)在案發3
    、4天前顏金科到我家泡茶聊天時談到的；之前我一位友人
    有跟我提起過他到湖內鄉去賭博，每次賭都輸，我想說可能
    有涉及詐賭，當時顏金科來我家聊天泡茶時，我跟他提起這
    件事，跟他說乾脆去湖內鄉的賭博看看，看是不是真有詐財
    ，去時我車上有帶槍，用包包裝著，顏金科不知道裡面有槍
    ，是到湖內鄉我才告訴他；我還跟他說有沒有車牌可以換，
    他說有，我們才換掉車牌，接著開車到湖內後，車子是顏金
    科開的。(因此聊天當時你們就計畫要拿槍強盜他人財物？)
    聊天當時我們就有提到會準備槍去，我有說會帶槍去。」 (
    見偵卷第74-75頁)等語明確，足見上訴人即被告甲○○非如
    上訴意旨所稱不知犯行之地點、時間。又本件被告甲○○、
    顏金科謀議由被告甲○○提供槍、彈及車輛，被告顏金科提
    供綽號「阿賢」知性名、年籍不詳之成年人士於97年5、6
    月間所交付之車牌號碼SW-7797號車牌，至位於高雄縣湖內
    鄉○○村○○街112巷21號賭場，強盜財物，於97年9月24日
    下午1時許，依計畫由顏金科駕駛甲○○所有之車牌號碼
    2S-3356號自小客車，搭載甲○○，先至臺南縣永康市二王
    城附近墓園，將上開自小客車車牌更換為「SW-7797」車牌
    後，二人於當日下午4時許，由顏金科駕駛上開自小客車搭
    載甲○○，攜帶該等槍、彈，至位於高雄縣湖內鄉○○村○
    ○街112巷21號，預備強盜他人財物，惟因該處無人聚賭，
    始作罷離去等情，業經被告甲○○及被告顏金科承認不諱 (
    見原審卷第45、96頁)，是本案顯未達開始實行犯罪構成事
    實之階段，僅有著手實行以前之準備行動，自應成立預備犯
    。是上訴人即被告甲○○徒就原判決已為審酌之事項反覆爭
    執，未依據卷內既有訴訟資料或提出新事證，具體指摘或表
    明第一審判決有何不當或違法之事由，徒以上開理由指稱原
    判決不當，揆諸前開說明，其上訴理由，自難謂係具體理由
    。
四、再按刑之輕重，係屬事實審法院得依職權自由裁量之事項，
    苟於量刑時，已依行為人之責任為基礎，並斟酌刑法第57條
    各款所指情狀，而未逾越法定範圍，又未濫用其職權，即不
    得遽指為違法。上訴理由(一)(三)分別就持有槍砲部份及全部犯
    行部分請求從輕量刑，惟本案業經原審法院於判決理由欄三
    、敘明：「爰審酌被告2人均明知不得持有上開槍、彈係違
    法，竟違法為之，被告甲○○係於假釋期間犯之，又其等正
    屬壯年，不知奮力向上，為獲取金錢，竟持具殺傷力之槍、
    彈，共同為上開預備強盜及加重強盜等行為，於加重強盜過
    程，使被害人等深感惶恐，造成心理難以抹滅之傷害及一般
    社會大眾之恐慌，並對社會治安產生潛在危險，暨被告2 人
    經警查緝到案後均坦承犯行，兼衡其等犯罪之手段、素行、
    生活狀況」等語綦祥，因而於主文諭知上訴人即被告甲○○
    持有可發射子彈具有殺傷力之改造手槍，處有期徒刑伍年，
    併科罰金新臺幣拾貳萬元，罰金如易服勞役，以新臺幣壹仟
    元折算壹日；又犯預備強盜罪，處有期徒刑肆月；又共同犯
    攜帶兇器強盜罪，處有期徒刑柒年肆月；應執行有期徒刑拾
    壹年，併科罰金新臺幣拾貳萬元，罰金如易服勞役，以新臺
    幣壹仟元折算壹日，足見原審已詳載其量刑之依據，並在適
    法範圍內行使科刑之裁量權。再查，未經許可持有改造手槍
    之法定刑為「3年以上10年以下有期徒刑，併科新台幣700萬
    元以下罰金」，預備強盜罪之法定刑為「1年以下有期徒刑
    、拘役或3千元以下罰金」，加重強盜罪之法定刑為「7年以
    上有期徒刑」，從而原判決量處上開徒刑，亦無量刑過重而
    違反比例原則之情事。是原審就被告該當上開之罪，並量處
    上開之刑，已詳予審酌，並於理由欄中敘明綦詳，原審就刑
    罰裁量職權之行使，既未逾越法律所規定之範圍，亦無濫用
    權限之情形，自不得認其量刑有何不當。上訴人即被告所舉
    上訴理由，核其上訴意旨，要係就原審量刑之裁量反覆爭執
    ，不能認為已經依據卷內既有訴訟資料或提出新事證，指摘
    或表明第一審判決有何採證認事、用法或量刑等足以影響判
    決本旨之不當或違法，自難謂係具體理由。
五、綜上，前揭上訴理由，均非依據卷內既有訴訟資料或提出新
    事證，指摘或表明原審判決有何採證認事、用法或量刑等足
    以影響判決本旨之不當或違法之具體事由，要難謂其上訴書
    狀已經敘述具體理由，依首揭說明，本件上訴並無具體理由
    而不合法定程式，應以判決駁回，並不經言詞辯論為之。
六、據上論斷，應依刑事訴訟法第367條前段、第372條，判決如
    主文。
中    華    民    國    98    年    9     月    22    日
                  刑事第四庭    審判長法  官  吳志誠
                                      法  官  彭喜有
                                      法  官  羅心芳
以上正本證明與原本無異。
未經許可持有槍枝及加重強盜罪部分如不服本判決，應於收受送
達後10日內向本院提出上訴書狀，其未敘述上訴理由者，並得於
提起上訴後10日內向本院補提理由書（均須按他造當事人之人數
附繕本）「切勿逕送上級法院」。
預備強盜罪部分不得上訴。
                                      書記官  蔡振豐
中    華    民    國    98    年    9     月    23    日


司法院資訊處製作；財團法人民間司法改革基金會備份。
